臺灣臺北地方法院交通事件裁定　　　　　　　　　九十一年度交聲字第一一一四號
　　異議人即
　　受處分人　航安海洋用品有限公司
　　代 表 人　邱立儀
右異議人即受處分人因違反道路交通管理處罰條例案件，對於臺北市交通事件裁決所
中華民國九十一年七月三日所為之處分（原處分案號：北市裁三字第車裁二二—ＡＢ
Ｌ六００三六０號），聲明異議，本院裁定如左：
      主  文
原處分撤銷。
航安海洋用品有限公司牌照破損，不報請公路主管機關換發或重新申請，處罰鍰新臺
幣參佰元。
      理  由
一、按汽車行駛有損毀汽車牌照者，處汽車所有人新臺幣（下同）二千四百元以上四
    千八百元以下罰鍰，並責令申請換領牌照或改正，道路交通管理處罰條例第十三
    條第一款定有明文；另按汽車行駛有牌照破損，不報請公路主管機關換發或重新
    申請者，處汽車所有人三百元以上六百元以下罰鍰，並責令改正、補換牌照或禁
    止其行駛，前開條例第十四條第一款亦定有明文。前開二規定，均規範汽車牌照
    損毀（或破損）之情形，所不同者，乃在於前開條例第十三條第一款條文之「損
    毀汽車牌照」，係與「變造」、「塗抹污損」、「安裝其他器具之方式，使不能
    辨認其牌照」等情形併列；而前開條例第十四條第一款條文之「牌照破損」，則
    與「牌照遺失」之情形併列，另同條第三款復規範「號牌污穢，不洗刷清楚或為
    他物遮蔽，非行車途中因遇雨、雪道路泥濘所致」之違規情形。二者併列以觀，
    顯見第十三條第一款所謂「損毀汽車牌照」，係指故意將汽車牌照損毀之情形，
    因此種違規行為，通常具有積極逃免交通稽查或刑事偵查之目的，惡害較大；第
    十四條第一款之「牌照破損」，則係牌照非因汽車所有人或駕駛人故意損毀而破
    損後，延不申請換發，導致交通稽查困難之情形，較之前開規定，惡害較輕。綜
    上，遇有汽車牌照破損之情形，應視該牌照破損之結果是否為汽車所有人或駕駛
    人故意造成，分別適用不同規定，如無積極證據可認汽車所有人或駕駛人有故意
    毀損汽車牌照行為，自僅能適用前開條例第十四條第一款之規定，對於汽車駕駛
    人予以科罰。
二、本件受處分人航安海洋用品有限公司所有車牌號碼Ｋ八—一七七一號自用小客車
    ，於九十一年四月廿九日晚間六時廿三分，沿臺北市○○○路由東向西行駛，行
    經南京東路、敦化北路交岔口時，因車輛前方號牌之號牌破損致其中「Ｋ」字部
    分斷離而無法辨認，為刻在該處執行交通稽查任務之臺北市政府警察局松山分局
    交通分隊員警蘇水德攔停，以受處分人有道路交通管理處罰條例第十三條第一款
    （贅引第一項）之違規行為製單告發，受處分人於應到案日期前發函申訴，經原
    處分機關函請舉發單位調查，仍以違規事實明確為由，適用道路交通管理處罰條
    例第十三條第一款（贅引第一項）規定，於九十一年七月三日從輕裁處受處分人
    罰鍰二千四百元，受處分人於九十一年七月十日收受前開裁決後，不服裁決，於
    法定猶豫期間內聲明異議。
三、經查：受處分人於九十一年五月二日所發申訴函文及聲明異議狀內，並不諱言於
    九十一年四月廿九日晚間六時廿三分，其所有車牌號碼Ｋ八—一七七一號自用小
    客車行經臺北市○○○路南京東路口，因車輛前方號牌遭不明原因破壞，使得「
    Ｋ」字部分斷落等情，核與卷附本件違規舉發採證照片相符，此部分事實堪以認
    定。次查，關於車牌破損之原因，除受處分人辯稱係因不明原因破壞（人員或其
    他車輛碰撞）外，別無其他積極證據可認定係汽車所有人或駕駛人故意損毀而造
    成，另參諸該車後方號牌仍完好無缺，有違規舉發採證照片可稽，是殊難遽謂受
    處分人有故意毀損汽車牌照之違規行為，按照前開說明，自不能論受處分人有道
    路交通管理處罰條例第十三條第一款之違規行為，惟受處分人於聲明異議狀及前
    開函件中，亦不諱言「前一日（即四月二十八日）停靠路邊車位時，車頭牌照遭
    不明原因破壞：：由於事發突然，尚未來得及至監理單位申請補換新牌之際，即
    於出車時遭蘇姓警員取締」等語，是雖無從認定受處分人有道路交通管理處罰條
    例第十三條第一款之違規行為，但既知汽車牌照已經破損，猶不即向公路主管機
    關申請換發或重新申請而出車行駛，其有前開條例第十四條第一款之違規行為，
    可堪認定。
四、綜上所述，受處分人確有道路交通管理處罰條例第十四條第一款之違規行為，原
    處分機關徒以受處分人所有上開車輛之汽車牌照破損，且受處分人無法舉證該汽
    車牌照並非其故意毀損，逕以同條例第十三條第一款規定裁罰，違反舉證責任之
    分配，顯有未當。受處分人聲明異議，請求撤銷原處分免罰，固有未當，然原處
    分既有如上不當之處，應由本院將原處分撤銷，惟仍以受處分人有前述同條例第
    十四條第一款之違規行為，並於應到案日期前到案接受裁決，另依違反道路交通
    管理事件統一裁罰標準表，裁處受處分人罰鍰如主文所示。
五、據上論結，應依道路交通案件處理辦法第二十條前段，裁定如主文。
中      華      民      國      九十一      年    十一    月    十八    日
                                      臺灣臺北地方法院交通法庭
              法  官  張  永  宏
右正本證明與原本無異
如不服本裁定應於送達後五日內向本院提出抗告狀
                                          書記官  高  永  珍
中      華      民      國      九十一      年    十一    月    十八    日
